【裁判字號】    94,訴,1455
【裁判日期】    950301
【裁判案由】    清償債務
【裁判全文】
臺灣板橋地方法院民事判決              94年度訴字第1455號
原      告  甲○○
訴訟代理人  林嫦芬律師
被      告  乙○○
上列當事人間請求清償債務事件，經本院於民國95年2 月14日言
詞辯論終結，判決如下：
    主  文
被告應給付原告新台幣貳佰陸拾參萬玖仟壹佰貳拾陸元，及自民
國九十四年八月四日起至清償日止，按年息百分之五計算之利息
。
訴訟費用由被告負擔。
本判決於原告以新台幣捌拾柒萬玖仟元供擔保後，得假執行。
    事實及理由
一、原告主張：
（一）被告前向台灣士林地方法院聲請拍賣抵押物，經台灣士林
      地方法院92年執字第14897 號拍賣抵押物強制執行程序將
      原告所有如附表所示之不動產拍定，惟被告對原告並無任
      何債權存在，此經台灣士林地方法院、台灣高等法院及最
      高法院判決確定，認定被告對原告所有如附表所示之不動
      產於89年2 月1 日向臺北縣淡水地政事務所以收件字號89
      年淡地登字第25150 號設定權利價值3,000,000 元之抵押
      債權不存在，被告應將抵押權設定予以塗銷。
（二）按拍賣抵押物裁定係屬非訟事件性質，並無確定實體法上
      權利義務之效力，縱法院裁定准予拍賣抵押物，經抵押權
      人聲請強制執行後，如法院判決確認債權不存在時，債權
      人就拍賣所得價金受償之金額，即為不當得利，是被告拍
      賣原告所有不動產而使其債權獲得清償，顯係無法律上之
      原因而受有利益，為此依不當得利返還請求權提起本件訴
      訟。
（三）聲明：(1)被告應給付原告2,639,126 元，及自支付命令送
      達翌日起至清償日止，按年息百分之5 計算之利息。(2)原
      告願供擔保，請准宣告假執行。
二、被告抗辯：被告有匯錢給訴外人李謀盛及代書吳活圳，被告
    是受害人。並聲明：請求駁回原告之訴及假執行之聲請。
三、法院之判斷：
（一）被告於92年8 月5 日持台灣士林地方法院90年度拍字第
      1356號拍賣抵押物裁定，聲請該院92年度執字第14897 號
      拍賣原告所有如附表所示之不動產，於93年4 月19日拍定
      ，同年7 月12日核發權利移轉證書，並於同年8 月4 日作
      成分配表確定，被告分配金額（函執行費用）2,639,186
      元等情，業據本院依職權調取上開執行卷宗查明無訛，有
      該案卷內所附拍賣抵押物裁定、拍賣不動產筆錄、權利移
      轉證書及分配表可憑。原告主張被告持以聲請強制執行之
      執行名義所載之抵押權，業經台灣士林地方法院、台灣高
      等法院及最高法院判決確認該抵押權擔保之3,000,000 元
      之抵押債權不存在，被告應將該抵押權登記塗銷，且上開
      強制執行程序應予撤銷確定之事實，業據提出台灣士林地
      方法院91年度訴字第420 號、台灣高等法院91年度上字第
      878 號暨最高法院94年度台上字第199 號民事判決暨確定
      證明書影本各1 件為證，堪信為真實。
（二）按無法律上之原因而受利益，致他人受損害者，應返還其
      利益。雖有法律上之原因，而其後已不存在者，亦同，民
      法第179條定有明文。又按拍賣抵押物裁定係屬非訟按拍
      賣抵押物裁定係屬非訟事件性質，並無確定實體法上權利
      義務之效力，縱法院裁定准予拍賣抵押物，經抵押權人聲
      請強制執行後，如法院判決確認抵押債權不存在時，債權
      人就拍賣所得價金受償金額，其法律上之原因即已不存在
      ，應構成不當得利。本件被告持拍賣抵押物裁定聲請法院
      強制執行受償2,639,186 元，茲被告據以聲請拍賣抵押物
      之抵押債權既經法院判決確認不存在，且被告應將該抵押
      權登記塗銷確定，則被告受領該利益之法律上原因，即已
      不存在。從而原告依不當得利之法律關係請求被告返還所
      受利益2,639,186 元及自支付命令送達翌日即94年8 月4
      日起至清償日止，按年息百分之5 計算之利息，並無不合
      ，應予准許。
（三）假執行之宣告：
      原告陳明願供擔保，聲請宣告假執行，核無不合，爰酌定
      相當擔保金額准許之。
四、結論：原告之訴為有理由，依民事訴訟法第78條、第390 條
    第2 項，判決如主文。
中    華    民    國    95    年    3     月    1     日
                  民事第三庭    法  官  許月珍
以上正本係照原本作成
如對本判決上訴，須於判決送達後20日內向本院提出上訴狀
中    華    民    國    95    年    3     月    2     日
                                書記官  劉昌明


司法院資訊處製作；財團法人民間司法改革基金會備份。
